臺灣高雄地方法院民事裁定
109年度消債清字第120號
聲  請  人  施美雲  
0000000000000000

上列當事人因消費者債務清理事件聲請清算，本院裁定如下：
    主  文
聲請人施美雲自中華民國一百零九年十一月四日下午四時起開始
清算程序。
命司法事務官進行本件清算程序。
    理  由
一、聲請意旨略以：伊無力清償債務，曾於民國106年9月7日向
    臺灣橋頭地方法院聲請調解債務清償方案，惟調解不成立。
    又伊未經法院裁定開始更生程序或許可和解或宣告破產，爰
    聲請清算等語。
二、按債務人不能清償債務或有不能清償之虞者，得依本條例所
    定更生或清算程序，清理其債務；債務人對於金融機構負債
    務者，在聲請更生或清算前，應向最大債權金融機構請求協
    商債務清償方案，或向其住、居所地之法院或鄉、鎮、市、
    區調解委員會聲請債務清理之調解；自債務人提出協商請求
    之翌日起逾30日不開始協商，或自開始協商之翌日起逾90日
    協商不成立，債務人得逕向法院聲請更生或清算；債務人於
    法院裁定開始更生程序或許可和解或宣告破產前，得向法院
    聲請清算；法院開始清算程序之裁定，應載明其年、月、日
    、時，並即時發生效力；法院裁定開始更生或清算程序後，
    得命司法事務官進行更生或清算程序；必要時，得選任律師
    、會計師或其他適當之自然人或法人1人為監督人或管理人
    ，消費者債務清理條例（下稱消債條例）第3條、第151條第
    1項、第153條、第80條前段、第83條第1項、第16條第1項分
    別定有明文。
三、經查：
  ㈠聲請人前於106年9月7日向臺灣橋頭地方法院聲請調解債務清
    償方案，經橋頭地院106年度司消債調字第184號受理，於同
    年10月19日調解不成立，聲請人再於106年11月1日具狀向橋
    頭地院聲請更生，106年11月30日撤回，復於109年5月15日
    具狀向本院聲請清算等情，業經本院調閱上開橋頭地院調解
    卷宗及更生卷宗核閱無訛，是以依消費者債務清理條例施行
    細則第44條之3規定，聲請人於前置調解不成立後聲請清算
    ，應屬合法。
  ㈡次查，聲請人於106年至108年度申報所得均為新臺幣（下同
    ）0元，然其自陳107年度有薪資所得264,000元、108年度有
    薪資所得180,000元、109年1月至3月有薪資所得45,000元，
    名下無財產，勞工保險投保於高雄縣各業工人聯合會，現投
    保薪資為26,400元，其富邦人壽1張保單曾於109年3月31日
    借款80,000元，扣除質借本利和後有解約金9,841元，另1張
    富邦人壽保單於109年3月31日借款66,000元，扣除質借本利
    和後無解約金，三商美邦人壽1張保單則於108年7月至109年
    2月領取4筆醫療保險金共62,000元，並於109年4月8日借款1
    70,000元，扣除本息172,914元後有解約金25,955元。又聲
    請人陳稱上開三商美邦人壽醫療保險金係牙科治療及手術之
    實支實付，其107年間任職久享昇工程行，領取薪資共264,0
    00元，108年1月起於早餐店擔任臨時工，工作內容為包早餐
    及環境整潔，切結每月收入為15,000元，未領取社會局補助
    ，2名成年子女均未給付聲請人扶養費等情，有財產及收入
    狀況說明書（本院卷第4頁）、戶籍謄本（本院卷第8頁）、
    勞工保險被保險人投保資料表（本院卷第9至10頁）、財政
    部高雄國稅局106年至108年度綜合所得稅各類所得資料清單
    及總歸戶財產查詢清單（本院卷第11至13頁、本院卷第37頁
    ）、財團法人金融聯合徵信中心前置協商專用債權人清冊（
    本院卷第15至16頁）、信用報告（本院卷第18頁）、高雄市
    政府社會局社會福利資訊料查詢表（本院卷第31至33頁）、
    存摺（本院卷第39至46頁）、收入切結書（本院卷第47頁）
    、商業保險投保資料查詢結果表（本院卷第71頁）、債權人
    清冊（本院卷第122至123頁）、富邦人壽保險股份有限公司
    陳報狀（本院卷第129至130頁）、三商美邦人壽保險股份有
    限公司函（本院卷第131至137頁）在卷可參。而本院依職權
    就聲請人之前薪資資料函詢久享昇工程行迄未獲回覆（參本
    院卷第85頁），審酌上情，認為聲請人自陳聲請前兩年內即
    自107年6月至109年5月之薪資所得共409,000元（計算式：2
    64,000÷12×7＋15,000×17＝409,000），故核算其目前償債能
    力之基礎以每月17,042元（計算式：409,000÷24＝17,042，
    小數點以下四捨五入；下同）為基準。
  ㈢關於聲請人個人日常必要支出部分，按債務人必要生活費用
    ，以最近1年衛生福利部或直轄市政府所公告當地區每人每
    月最低生活費1.2倍定之，消債條例第64條之2第1項定有明
    文。查衛福部社會司所公告109年度高雄市最低生活費為13,
    099元，其1.2倍為15,719元，又該最低生活費用之標準，係
    照當地最近1年平均每人消費支出60％訂定，依其基準之家庭
    收支調查報告調查表格式所示有關經常性支出之調查項目，
    包括利息支出、食品、衣著、房租及水費、電費、醫療保健
    、交通、娛樂、教育等，已涵蓋聲請人所陳報之支出項目；
    因聲請人自陳由配偶陳金龍承租套房同住，租金由配偶支付
    ，聲請人無分擔等語（本院卷第121頁），並提出租賃契約
    書為證（見本院卷第125頁，承租人為陳金龍），未領取租
    金補助，亦有高雄市政府都市發展局函在卷可稽（見本院卷
    第107頁），故於計算聲請人個人每月必要生活費時，即應
    自前開已包括聲請人居住費用在內，扣除相當於房租支出所
    佔比例約24.36%，避免重複計列費用，則扣除居住費用後，
    聲請人每月必要生活費為11,890元【計算式：15,719－（15,
    719×24.36%）＝11,890】。
  ㈣綜上所述，以聲請人現每月收入17,042元為其償債能力基準
    ，扣除個人必要生活費11,890元後，餘5,152元，而聲請人
    目前負債總額為9,162,847元（參聯徵中心債權人清冊，包
    含：臺灣土地銀行、國泰世華銀行、兆豐銀行、新光銀行、
    陽信銀行、聯邦銀行、美國運通公司、玉山銀行、安泰銀行
    、兆豐資產公司、良京實業公司、元大國際資產公司、均和
    資產公司，尚有臺灣銀行學貸保證債務），扣除保險解約金
    35,796元，以聲請人每月所餘按月攤還結果，需約147年【
    計算式：（9,162,847－35,796）÷5,152÷12≒147.6】始能清
    償完畢，堪認聲請人確有不能清償債務之情事，則聲請人向
    本院聲請清算，應予准許，爰命司法事務官進行本件清算程
    序。
四、依消債條例第11條第1項、第83條第1項、第16條第1項，裁
    定如主文。
中　　華　　民　　國　　109 　年　　11　　月　　4 　　日
                  民事庭　法　　官　賴寶合
以上正本係照原本作成。
本裁定不得抗告。
中　　華　　民　　國　　109 　年　　11　　月　　4 　　日
                          書記官    胡美儀